---
title: "Examen 3A"
author: "Cruz Martínez Ricardo y Vasquez Arriaga Jorge"
date: ""
header-includes:
   - \usepackage[spanish]{babel}
   - \usepackage[utf8]{inputenc}
   - \decimalpoint
   - \usepackage{booktabs}
   - \usepackage{longtable}
   - \usepackage{array}
   - \usepackage{multirow}
   - \usepackage{wrapfig}
   - \usepackage{float}
   - \usepackage{colortbl}
   - \usepackage{pdflscape}
   - \usepackage{tabu}
   - \usepackage{threeparttable}
   - \usepackage{threeparttablex}
   - \usepackage[normalem]{ulem}
   - \usepackage{makecell}
   - \usepackage{xcolor}
   - \usepackage{fancyhdr}
   - \usepackage{lastpage}
output:
  pdf_document: 
    keep_tex: yes
  html_document:
    df_print: paged
urlcolor: blue
---
```{r setup, include=FALSE}
rm(list = ls(all.names = TRUE))
gc()
#tinytex::install_tinytex()
library(reticulate)
knitr::opts_chunk$set(echo = F, warning = F, message = F, error = F, fig.height = 4, fig.width = 8)
library(xtable)
library(knitr)
library(tidyverse)
library(latex2exp)
options(kableExtra.latex.load_packages = FALSE)
library(kableExtra)
```

## 1 Estimación básica de una encuesta con diseño multietápico

Considere la Encuesta Nacional de Vivienda (ENVI) 2020

https://www.inegi.org.mx/programas/envi/2020/ 

Suponga que será el encargado de generar los resultados básicos presentados en el tabulado llamado Cuadro 5.1, ver Figura \ref{Envi2020} (https://www.inegi.org.mx/contenidos/programas/envi/2020/tabulados/envi_2020_tema_05_xlsx.zip)


En particular realice lo siguiente

i.    Describa brevemente el diseño de muestreo usado en la encuesta. Es decir, si es muestreo aleatorio simple, tiene estratificación, es por conglomerados, etc.

Se usó un diseño probabilístico, cuyo diseño muestral fue bietápico, donde en la primera etapa se usó un diseño de muestreo estratificado y en la segunda etapa un diseño de muestreo por conglomerados.

i.    Identifique las variables asociadas al diseño de muestreo que están presentes en la base de datos a usar (THOGAR en https://www.inegi.org.mx/programas/envi/2020/#Microdatos)
i.    Identifique la pregunta y variable asociada a la identificación de los Hogares con necesidad de rentar, comprar o construir una vivienda independiente de la que habitan.
i.    Con esta información, estime el número total de hogares y el porcentaje de hogares que tienen una necesidad de vivienda a nivel nacional y por entidad federativa. 
i.    Calcule intervalos de confianza para los parámetros estimados en el inciso anterior. Comente sobre los resultados obtenidos.
i.    **Punto extra opcional**. Considerando el porcentaje de hogares que tienen una necesidad de vivienda por entidad federativa, realice un mapa de calor (Geographic Heat Map) y comente los resultados. 

\begin{figure}[H]
\centering
	\includegraphics[width=160mm]{images/ENVI2020.png}
	\caption{Parte del cuadro 5.1 de los resultados de la ENVI 2020}
	\label{Envi2020}
\end{figure}

```{r, echo=FALSE}
library(tidyverse)
library(survey)
```

\begin{figure}[H]
\centering
	\includegraphics[width=160mm]{images/enc.png}
	\caption{Pregunta de interés, demandas y necesidades de vivienda}
	\label{Pregunta de interés}
\end{figure}

```{r, echo=T, cache=TRUE}
# leemos la base de datos
setwd("D:/Notas/Muestreo/Exámen/examen02/Bases de datos")

thogar <- data.table::fread("THOGAR.csv")

# P3A1_1 es la variable a la que nos interesa replicar la estimación
# primero observamos que no hay N.A. por lo cual no es necesario hacer correciones
thogar2 <- thogar %>% drop_na(P3A1_1)
length(thogar2$P3A1_1) == length(thogar$P3A1_1)

# vemos las variables que usaremos en el diseño muestral
summary(thogar[, c("UPM_DIS", "EST_DIS", "FACTOR")])


#los que si tienen necesidad
# segun la estructura de archivo
# el número 1 corresponde a si tienen necesidad
a <- sum(thogar$P3A1_1 == 1)
# el número 2 a los que no
b <- sum(thogar$P3A1_1 == 2)
# el número 3 a los que no especificaron
c <- sum(thogar$P3A1_1 == 9)
# efectivamente estos son los únicos resultados
sum(a + b + c) == length(thogar$P3A1_1)

# añadimos estos valores al dataframe
# los que tienen necesida
thogar$si <- as.numeric(thogar$P3A1_1 == 1)
# los que no tienen necesidad
thogar$no <- as.numeric(thogar$P3A1_1 == 2)
# los que no especificaran
thogar$ne <- as.numeric(thogar$P3A1_1 == 9)
# ocuparemos un vector de unos para calcular el total
thogar$total <- 1

library(survey)
# en muchos casos sólo hay una upm en cada estrato, lo que 
# dificulta la estimación de la varianza por esto ocupamos esta opción
options(survey.lonely.psu="adjust")
# usamos nest=TRUE ya que no hay seguridad de que las claves de las UPM son únicas

# definimos el diseño
dsg.envi <- svydesign(id=~UPM_DIS, strat=~EST_DIS, weight =~FACTOR,
                      data = thogar, nest=T)
# summary(dsg.envi)

# guardamos los resultados
# por nivel nacional
rel.nac <- svymean(~si + no + ne, dsg.envi)*100
abs.nac <- svytotal(~si + no + ne, dsg.envi)
total.nac <- svytotal(~total, dsg.envi)

# por entidadad 
rel.ent <- svyby(~si +no + ne,~ENT,design=dsg.envi, svymean)
abs.ent <- svyby(~si+ no + ne,~ENT,design=dsg.envi, svytotal)
total.ent <- svyby(~total, ~ENT,design=dsg.envi, svytotal)

#anexar los nombres de las entidades (para hacer las tablas)
entidades=c("AGU", "BCN", "BCS", "CAM", "COA", "COL", "CHP", "CHH", "CMX", 
            "DUR", "GUA", "GRO", "HID", "JAL", "MEX", "MIC", "MOR", "NAY", "NLE",
            "OAX", "PUE", "QUE", "ROO", "SLP", "SIN", "SON", "TAB", "TAM", "TLA",
            "VER", "YUC", "ZAC")

#mostramos los resultados
```
```{r, echo=T}
total.nacdf <- as.data.frame(total.nac)
colnames(total.nacdf) <- c("total", "se")
row.names(total.nacdf) <- c("Nivel nacional")

total.entdf <- total.ent[, c("total", "se")]
row.names(total.entdf) <- entidades

dftotal <- union_all(total.nacdf, total.entdf)
colnames(dftotal) <- c("Total", "Error estándar")

kbl(dftotal, caption = "Total de hogares", booktabs = T) %>% 
  kable_styling(latex_options = c("striped", "HOLD_position"))
```


```{r, echo=T}
abs.nacdf <- as.data.frame(abs.nac)
colnames(abs.nacdf) <- c("Absoluto", "Error estándar de absoluto")
rel.nacdf <- as.data.frame(rel.nac)
colnames(rel.nacdf) <- c("Relativo", "Error estándar de relativo")


n.nac <- cbind(abs.nacdf, rel.nacdf)
rownames(n.nac) <- c("Si", "No", "No sabe")
  
kbl(n.nac, 
    caption = "Condición de hogares con necesidad de vivienda, nivel nacional", 
    booktabs = T) %>% kable_styling(latex_options = c("striped", "HOLD_position"))
```
SE significará Error estándar.
```{r, echo=T}
abs.entdf <- as.data.frame(abs.ent)
abs.entdf <- abs.entdf[c(-1)]
row.names(abs.entdf) <- entidades
colnames(abs.entdf) <- c("Si", "NO", "No sabe", "SE-Si", "SE-No", 
                         "SE-No sabe")

kbl(abs.entdf, 
    caption = "Condición de hogares con necesidad de vivienda, absoluto nivel entidad", 
    booktabs = T) %>% kable_styling(latex_options = c("striped", "HOLD_position"))
```
```{r, echo=T}
rel.entdf <- as.data.frame(rel.ent)
rel.entdf <- rel.entdf[c(-1)]
rel.entdf <- rel.entdf*100
row.names(rel.entdf) <- entidades
colnames(rel.entdf) <- c("Si", "NO", "No sabe", "SE-Si", "SE-No", "SE-No sabe")

kbl(rel.entdf, 
    caption = "Condición de hogares con necesidad de vivienda, 
    relativo nivel entidad", 
    booktabs = T) %>% kable_styling(latex_options = c("striped", "HOLD_position"))
```
```{r, echo=T}
total.nac.ic <- as.data.frame(confint(total.nac)) 
rownames(total.nac.ic) <- "Nivel nacional"
total.ent.ic <- as.data.frame(confint(total.ent))
rownames(total.ent.ic) <- entidades

total.ic <- union_all(total.nac.ic, total.ent.ic)

kbl(total.ic, 
    caption = "Intervalos confianza, total,
    condición de hogares con necesidad de vivienda", 
    booktabs = T) %>% kable_styling(latex_options = c("striped", "HOLD_position"))
```
Ahora presentamos los intervalos de conianza, suponiendo que el estimador sigue una distribución Normal.
```{r,echo=T}
abs.nac.ic <- as.data.frame(confint(abs.nac))
rownames(abs.nac.ic) <- c("Si", "No", "No sabe")

kbl(abs.nac.ic, 
    caption = "Intervalos confianza, absoluto nacional, 
    condición de hogares con necesidad de vivienda", 
    booktabs = T) %>% kable_styling(latex_options = c("striped", "HOLD_position"))
```

```{r, echo=T}
rel.nac.ic <- as.data.frame(confint(rel.nac))
rownames(rel.nac.ic) <- c("Si", "No", "No sabe")

kbl(rel.nac.ic, 
    caption = "Intervalos confianza, relativo nacional, 
    condición de hogares con necesidad de vivienda", 
    booktabs = T) %>% kable_styling(latex_options = c("striped", "HOLD_position"))
```
```{r, echo=T}
abs.ent.ic <- as.data.frame(confint(abs.ent))
abs.ent.ic.si <- abs.ent.ic[1:32, ]
row.names(abs.ent.ic.si) <- entidades
kbl(abs.ent.ic.si, 
    caption = "Intervalos confianza, Sí, absoluto entidad, 
    condición de hogares con necesidad de vivienda", 
    booktabs = T) %>% kable_styling(latex_options = c("striped", "HOLD_position"))

abs.ent.ic.no <- abs.ent.ic[33:64, ]
row.names(abs.ent.ic.no) <- entidades
kbl(abs.ent.ic.no, 
    caption = "Intervalos confianza, No, absoluto entidad, 
    condición de hogares con necesidad de vivienda", 
    booktabs = T) %>% kable_styling(latex_options = c("striped", "HOLD_position"))

abs.ent.ic.ne <- abs.ent.ic[65:96, ]
row.names(abs.ent.ic.ne) <- entidades
# esto es ya que no hay números negativos
abs.ent.ic.ne$`2.5 %` <- pmax(0, abs.ent.ic.ne$`2.5 %`)
kbl(abs.ent.ic.ne, 
    caption = "Intervalos confianza, No sabe, absoluto entidad,
    condición de hogares con necesidad de vivienda", 
    booktabs = T) %>% kable_styling(latex_options = c("striped", "HOLD_position"))
```

```{r, echo=T}
rel.ent.ic <- as.data.frame(confint(rel.ent)*100)
rel.ent.ic.si <- rel.ent.ic[1:32, ]
row.names(rel.ent.ic.si) <- entidades
kbl(rel.ent.ic.si, 
    caption = "Intervalos confianza, Sí, relativo entidad, 
    condición de hogares con necesidad de vivienda", 
    booktabs = T) %>% kable_styling(latex_options = c("striped", "HOLD_position"))

rel.ent.ic.no <- rel.ent.ic[33:64, ]
row.names(rel.ent.ic.no) <- entidades
kbl(rel.ent.ic.no, 
    caption = "Intervalos confianza, No, relativo entidad,
    condición de hogares con necesidad de vivienda", 
    booktabs = T) %>% kable_styling(latex_options = c("striped", "HOLD_position"))

rel.ent.ic.ne <- rel.ent.ic[65:96, ]
row.names(rel.ent.ic.ne) <- entidades
# esto es ya que no hay números negativos
rel.ent.ic.ne$`2.5 %` <- pmax(0, rel.ent.ic.ne$`2.5 %`)
kbl(rel.ent.ic.ne, 
    caption = "Intervalos confianza, No sabe, relativo entidad,
    condición de hogares con necesidad de vivienda", 
    booktabs = T) %>% kable_styling(latex_options = c("striped", "HOLD_position"))
```


